臺灣高等法院臺南分院刑事判決
111年度交上易字第409號
上  訴  人  
即  被  告  吳俊雄


上列上訴人即被告因公共危險案件，不服臺灣臺南地方法院111
年度交易字第428號中華民國111年5月19日第一審判決（起訴案
號：臺灣臺南地方檢察署111年度撤緩偵字第46號），提起上訴
，本院判決如下：
    主  文
原判決撤銷。
吳俊雄駕駛動力交通工具吐氣所含酒精濃度達每公升零點二五毫
克以上，累犯，處有期徒刑肆月，如易科罰金，以新臺幣壹仟元
折算壹日。
    事  實
一、吳俊雄於民國104年間因酒後駕駛動力交通工具觸犯公共危
    險罪，經臺灣臺南地方法院（下稱原審法院）105年度交簡
    字128號判決判處有期徒刑3月，併科罰金新臺幣（下同）1
    萬元確定（下稱第1案）、105年度交簡字第1100號判決判處
    有期徒刑2月確定（下稱第2案），有期徒刑部分嗣經原審法
    院105年度聲字第1177號裁定應執行有期徒刑4月確定，並於
    105年8月9日易科罰金執行完畢。詎猶未記取教訓，仍於109
    年6月24日18時許，在臺南市永康區某處飲用啤酒2罐後，其
    吐氣所含酒精濃度已達每公升0.25毫克以上，竟不顧其注意
    力及操控力可能因酒精作用之影響而降低，乃於同日19時許
    ，自上開地點騎乘車牌號碼000-000號普通重型機車上路。
    嗣於同日20時37分許，行經○○區○○街與○○路口時，因紅燈左
    轉之交通違規行為，為警攔檢，經警於同日20時52分許，測
    得其吐氣所含酒精濃度達每公升0.4毫克，而查獲上情。
二、案經臺南市政府警察局永康分局移送臺灣臺南地方檢察署檢
    察官偵查起訴。
    理  由
壹、證據能力
　　原審以被告所犯並非死刑、無期徒刑或最輕本刑為3年以上
    有期徒刑或高等法院管轄第一審之案件以外之罪，被告於準
    備程序中就被訴事實為有罪之陳述，經告知簡式審判程序之
    旨，並聽取被告與公訴人之意見後，依刑事訴訟法第273條
    之1規定，裁定依簡式審判程序審理，並諭知依刑事訴訟法
    第273條之2規定，不受同法第159條第1項、第161條之2、第
    161條之3、第163條之1及第164條至第170條所規定證據能力
    認定及調查方式之限制。嗣經檢察官及被告於本院審理時對
    於本判決以下所引用被告以外之人於審判外所為具傳聞性質
    之供述證據，均表示同意列為本案證據（本院卷第56、83頁
    ）。本院審酌該等證據作成時之情狀，並無違法或不當等情
    形，認為以之作為本案證據亦屬適當，且為證明本案犯罪事
    實所必要，依刑事訴訟法第159條之5規定，自有證據能力。
貳、認定犯罪事實所憑之證據及理由
　　上開犯罪事實，業據被告於警詢、偵查、原審及本院審理時
    均坦承不諱，並有臺南市政府警察局永康分局道路交通事故
    當事人酒精測定紀錄表、財團法人台灣電子檢驗中心呼氣酒
    精測試器檢定合格證書、臺南市○○○○○○○○○道路○○○○○○○○○○○
    號查詢機車車籍附卷可稽（見警卷第11、13、27、31頁），
    足認被告任意性之自白與事實相符，堪可採信。是本案事證
    明確，被告犯行洵堪認定，應予依法論罪科刑。　　
參、論罪科刑
一、按行為後法律有變更者，適用行為時之法律。但行為後之法
    律有利於行為人者，適用最有利於行為人之法律，刑法第2
    條第1項定有明文。被告行為後，刑法第185條之3第1項業經
    修正，於111年1月28日公布施行，同年月30日生效。修正前
    刑法第185條之3第1項原規定「駕駛動力交通工具而有下列
    情形之一者，處2年以下有期徒刑，得併科20萬元以下罰金
    」，修正後為「駕駛動力交通工具而有下列情形之一者，處
    3年以下有期徒刑，得併科30萬元以下罰金」，修正後已提
    高有期徒刑及罰金刑之法定刑度，經新舊法比較結果，以修
    正前之規定對被告較為有利。據此，被告所為本案犯行依刑
    法第2條第1項前段規定，應適用行為時之法律即修正前刑法
    第185條之3第1項之規定論處。
二、核被告所為，係犯修正前刑法第185條之3第1項第1款之公共
    危險罪。
三、累犯加重事由
　㈠被告有如事實欄所載因酒後駕駛動力交通工具觸犯公共危險
    罪受刑之宣告與執行紀錄（即第1案、第2案），有臺灣高等
    法院被告前案紀錄表暨本院所調取之各該確定判決在卷可參
    ，其於受有期徒刑執行完畢後，5年以內故意再犯本案有期
    徒刑以上之罪，為累犯。至司法院釋字第775號解釋，依解
    釋文及理由之意旨，係指構成累犯者，不分情節，一律加重
    最低本刑，於不符合刑法第59條所定要件之情形下，致生行
    為人所受之刑罰超過其所應負擔罪責之個案，不符罪刑相當
    原則、比例原則。於此範圍內，在修正前，為避免發生上述
    罪刑不相當之情形，法院就該個案應裁量是否加重最低本刑
    ；依此，該解釋係指個案應量處最低法定刑、又無法適用刑
    法第59條在內減輕規定之情形，法院應依此解釋意旨裁量不
    予加重最低本刑（最高法院108年度台上字第338號判決參照
    ）。
　㈡被告前所犯第1、2案均為酒後駕駛動力交通工具之公共危險
    罪，經原審法院論罪科刑之個案情節，顯見被告有一再觸犯
    同類犯罪之特別惡性，對刑罰反應力薄弱，自我控管能力欠
    佳。又本案係發生在第1、2案執行完畢後，臺灣臺南地方檢
    察署（下稱臺南地檢署）檢察官就本案偵查終結，原於109
    年9月28日以109年度偵字第12420號為緩起訴處分，緩起訴
    處分期間1年6月，命被告除向公庫支付6萬元外，應至指定
    之機構接受戒癮治療至完成為止（期間1年），並應遵守戒
    癮治療機構指定之日期，接受藥物治療、心理治療、社會復
    健治療，或其他指定療程，完成結案評估，然被告仍於緩起
    訴處分期間（109年10月14日至111年4月13日）之110年8月9
    日、同年8月30日及同年10月1日，分別再度因酒後駕駛動力
    交通工具觸犯公共危險罪為警查獲，經檢察官提起公訴，經
    原審110年度交簡字第2563號判決處有期徒刑5月確定（第4
    案）、110年度交簡字第3080號判決處有期徒刑6月確定（第
    5案）、110年度交簡字第3882號判決處有期徒刑6月，併科
    罰金3萬元確定（第6案），亦有卷附臺灣高等法院被告前案
    紀錄表暨上開第4案至第6案確定判決可考（本院卷第35至44
    頁），上開緩起訴處分因而被撤銷（臺南地檢署110年度撤
    緩字第702號），可見被告沒有珍惜檢察官賦予戒癮治療及
    改過自新之機會，益證其對刑罰反應力薄弱，自我控管能力
    欠佳。參酌司法院大法官會議解釋第775號解釋意旨，認就
    本案被告所犯之罪加重最低本刑，與憲法罪刑相當原則無違
    。
　㈢再者，法院於審酌被告是否適用累犯規定而加重其刑時，訴
    訟程序上應先由檢察官就前階段被告構成累犯之事實，以及
    後階段應加重其刑之事項，主張並具體指出證明方法後，法
    院才需進行調查與辯論程序，而作為是否加重其刑之裁判基
    礎。前階段構成累犯事實為檢察官之實質舉證責任，後階段
    加重量刑事項為檢察官之說明責任，均應由檢察官分別負主
    張及具體指出證明方法之責。倘檢察官未主張或具體指出證
    明方法時，可認檢察官並不認為被告構成累犯或有加重其刑
    予以延長矯正其惡性此一特別預防之必要，且為貫徹舉證責
    任之危險結果所當然，是法院不予調查，而未論以累犯或依
    累犯規定加重其刑，即難謂有應調查而不予調查之違法，至
    檢察官就被告構成累犯之事實及應加重其刑事項，有所主張
    並指出證明方法後，基於精簡裁判之要求，即使法院論以累
    犯，無論有無加重其刑，判決主文均無庸為累犯之諭知（最
    高法院110年度台上大字第5660號裁定意旨參照）。本案已
    據檢察官於起訴書記載被告前案科刑執行完畢之情形及應依
    刑法第47條第1項累犯規定加重其刑，並經公訴檢察官於本
    院審理時就被告構成累犯之前階段事實及後階段應加重其刑
    之事項，有所主張並具體指出證明方法（本院卷第90頁）。
    被告於前述第1案、第2案公共危險案所處刑罰執行完畢後，
    5年以內故意再犯有期徒刑以上本案公共危險犯行，爰依刑
    法第47條第1項之規定加重其刑。
四、撤銷原審判決之理由
　　原審以被告觸犯刑法第185條之3第1項公共危險罪，事證明
    確，予以論罪科刑，固非無見，惟查：⒈本案被告犯罪時間
    在111年1月28日刑法第185條之3修正之前，原判決未比較修
    正前後新舊法之內容，逕適用修正後之新法論罪，顯然不利
    於被告。⒉被告係第3度觸犯酒後駕駛公共危險罪，原經臺南
    地檢署檢察官為緩起訴處分，被告於緩起訴處分期間再犯第
    4案至第6案公共危險罪3罪，原審疏未注意，將緩起訴處分
    期間所犯3罪均認係在本案之前所犯，因而誤認本案係第5度
    因酒後駕車之違法情事為警查獲，所為科刑基礎與事實不符
    ，且不利於被告。均有未洽，被告上訴主張原審量刑過重，
    為有理由，應由本院撤銷改判，以臻適法。
五、爰以行為人之責任為基礎，審酌被告在本案之前已有2次同
    類型之公共危險案件，經原審法院分別判處罪刑確定，定應
    執行刑後執行完畢之情形，猶不能戒除酒後駕車之惡習，復
    為本案公共危險犯行（累犯加重部分不予重複評價）。被告
    明知飲用酒精對意識能力具有不良影響，酒後駕駛動力交通
    工具將導致對於周遭事物之辨識及反應能力較正常情形薄弱
    ，行駛於道路上，不僅危及自身，對於一般往來公眾亦會造
    成高度的潛在危險，所為殊無可取。惟念被告犯後始終坦承
    犯行，態度尚稱良好，兼衡被告自述○○畢業之教育程度，已
    婚，育有2名子女均已成年，目前與配偶同住，現受僱從事○
    ○○○業，月收入約0萬多元之家庭經濟與生活狀況（本院卷第
    90頁）等一切情狀，量處如主文第2項所示之刑，並諭知易
    科罰金折算標準，以資懲處。
據上論斷，應依刑事訴訟法第369條第1項前段、第364條、第299
條第1項前段，刑法第2條第1項前段、111年1月28日修正前刑法
第185條之3第1項第1款、刑法第47條第1項、第41條第1項前段，
刑法施行法第1條之1第1項，判決如主文。
本案經檢察官黃莉琄提起公訴，檢察官陳建弘到庭執行職務。
中　　華　　民　　國　　111 　年　　10　　月　　25　　日
                  刑事第五庭    審判長法　官  張瑛宗　　
                                      法　官  黃裕堯　　
                                      法　官  林逸梅
以上正本證明與原本無異。　　　　　　　　　　　　　　　　不得上訴。
                                      書記官  施淑華
中　　華　　民　　國　　111 　年　　10　　月　　25　　日
附錄本案論罪科刑法條全文
111年1月28日修正前刑法第185條之3
駕駛動力交通工具而有下列情形之一者，處二年以下有期徒刑，
得併科二十萬元以下罰金：
一、吐氣所含酒精濃度達每公升零點二五毫克或血液中酒精濃度
    達百分之零點零五以上。
二、有前款以外之其他情事足認服用酒類或其他相類之物，致不
    能安全駕駛。
三、服用毒品、麻醉藥品或其他相類之物，致不能安全駕駛。
因而致人於死者，處三年以上十年以下有期徒刑；致重傷者，處
一年以上七年以下有期徒刑。
曾犯本條或陸海空軍刑法第五十四條之罪，經有罪判決確定或經
緩起訴處分確定，於五年內再犯第一項之罪因而致人於死者，處
無期徒刑或五年以上有期徒刑；致重傷者，處三年以上十年以下
有期徒刑。